臺灣臺中地方法院行政訴訟判決
110年度交更一字第7號
原      告  蔡元淮  
被      告  臺中市交通事件裁決處
                      設臺中市○○區○○○路00號
代  表  人  黃士哲    住同上
訴訟代理人  黃曉妍律師
上列當事人間因交通裁決事件，原告不服被告民國109年8月21日
中市裁字第68-GT0000000號裁決書，提起行政訴訟，經本院109
年度交字第387號判決撤銷原處分後，被告不服，而提起上訴，
經臺中高等行政法院110年度交上字第63號判決廢棄並發回本院
更為審理，本院判決如下：
    主  文
原告之訴駁回。
訴訟費用新臺幣壹仟伍佰捌拾元由原告負擔。　　
    事實及理由
一、程序事項：按行政訴訟法第237條之7規定，交通裁決事件之
    裁判，得不經言詞辯論為之。本件屬交通裁決事件，依兩造
    所述各節及卷內資料其事證已臻明確，本院認無經言詞辯論
    之必要，爰不經言詞辯論而為判決。
二、事實概要：原告於民國109 年6 月28日22時59分許，駕駛號
    牌789-GQV 號普通重型機車（下稱系爭車輛），行經臺中市
    潭子區祥和路與祥和路133 巷口，因「闖紅燈( 直行) 」之
    違規行為，為臺中市政府警察局大雅分局（下稱舉發機關）
    員警認定原告違反道路交通管理處罰條例第53條第1 項之規
    定，當場對原告掣開第GT0000000 號舉發違反道路交通管理
    事件通知單。被告續於109 年8 月21日以中市裁字第68-GT0
    000000號裁決書（下稱原處分），依道路交通管理處罰條例
    第53條第1 項、第63條第1 項第3 款及「違反道路交通管理
    事件統一裁罰基準表」之規定，按期限內到案之基準，裁處
    原告第1 階段罰鍰新臺幣（下同）1,800 元，並記違規點數
    3 點。經被告重新審查，發現舉發通知單及裁決書記載之違
    規地點與舉發機關檢附之員警職務報告不符，乃依行政程序
    法第101 條更正違規地點，並重新製開裁決書並送達原告(
    原處分罰鍰及記點部分均維持) 。
三、原告主張略以：違規地點是臺中市潭子區祥和路與民生街口
    ，但是警察是說我在祥和路133 巷口直行闖紅燈，警方於10
    9 年6 月28日22時56分18秒（左轉) 台中市潭子區祥和路與
    民生街口，監視器畫面並無我闖紅燈之照片，警方依其目睹
    我闖紅燈之說法，我不服等語，並聲明：原處分撤銷。
四、被告答辯則以：
  ㈠查舉發機關檢附之採證照片，確認路口監視器畫面時間2020/
    06 28：22：56：18時警車沿著臺中市大雅區民生街往南方
    向行駛並左轉祥和路往東方向，畫面顯示當時民生街往南方
    向號誌為綠燈，祥和路往東方向號誌為紅燈等情。復查違規
    地點GOOGLE地圖，確認臺中市○○區○○街號誌為綠燈時，該路
    口之祥和路往東方向號誌為紅燈，下個路口（祥和路往東方
    向與祥和路133 巷口) 上祥和路往東方向號誌亦同步顯示為
    紅燈。
  ㈡原告主張被告認不足採。蓋因車輛面對圓形紅燈時仍逕予穿
    越路口至銜接路段，即視為闖紅燈之行為，從而，駕駛人於
    紅燈狀態下，超越停止線進入路口，自屬道路交通法規所定
    義「闖紅燈」行為無訛。從上揭資料顯示，警車由臺中市大
    雅區民生路往南方向左轉祥和路往東方向，當時民生街號誌
    為綠燈，祥和路往東方向號誌為紅燈，員警行駛在原告後方
    ，員警目睹原告於祥和路往東方向號誌為紅燈時，直行通過
    祥和路133 巷口，且有路口監視器可佐，認員警應無誤判之
    情事，員警以目睹方式當場舉發原告違規，自無不可。被告
    據以裁處並無違誤等語，並聲明：原告之訴駁回。
五、本院之判斷：
　㈠按「汽車行駛至交岔路口，其行進、轉彎，應依下列規定：
    一、應遵守燈光號誌或交通指揮人員之指揮，遇有交通指揮
    人員指揮與燈光號誌並用時，以交通指揮人員之指揮為準。
    」、「汽車駕駛人，行經有燈光號誌管制之交岔路口闖紅燈
    者，處新臺幣1千8百元以上5千4百元以下罰鍰。」、「汽車
    駕駛人有下列各款所列條款之一者，除依原條款處罰鍰外，
    並予記點：三、有...第53條...情形之一者，各記違規點數
    3點。」，道路交通安全規則第102條第1項第1款、道路交通
    管理處罰條例第53條第1項及第63條第1項第3款分別定有明
    文。又依違反道路交通管理事件統一裁罰基準表之規定，機
    車駕駛人，行經有燈光號誌管制之交岔路口闖紅燈，期限內
    繳納或到案聽候裁決者，統一裁罰基準1,800元。
  ㈡經查，原告於109 年6 月28日22時59分許，騎乘系爭車輛，
    行經臺中市潭子區祥和路與祥和路133 巷口前，為舉發機關
    員警認定原告違反道路交通管理處罰條例第53條第1 項之規
    定，當場對原告掣開第GT0000000號舉發違反道路交通管理
    事件通知單，被告續於109 年8 月21日以原處分裁處原告等
    情，固然有地圖、第GT0000000 號舉發違反道路交通管理事
    件通知單、109 年8 月5 日中市警雅分交字第1090022779號
    函、檢舉影像擷圖、員警示意圖、109 年10月7 日中市警雅
    分交字第1090036173號、舉發違反道路交通管理事件更正通
    知書、路口調閱系統調閱擷圖、原處分、送達證書、違規資
    料查詢、機車車籍查詢、駕駛人基本資料等資料附卷可稽（
    見本院109年度交字第387號判決卷宗〈下稱原審卷〉第45頁反
    面頁、第53頁、第59-61 頁反面、第69-71 頁、第79-93 頁
    ）。
  ㈢原告雖主張監視器畫面並無我闖紅燈之照片，警方依其目睹
    我闖紅燈之說法，我不服云云，惟查：
    ⒈經本院傳喚證人即舉發員警林宜芳到庭作證，證人證稱：
      「（問：當時取締時你有坐在警車裡面?）答：有，我有
      駕駛車輛」、「（問：你是從那一條路左轉行經潭子區民
      生路及祥和路口?）答：我是從民生街左轉到祥和路上（
      證人於地圖上，以黑筆標示出警車行經方向）」、「（問
      ：原告方向與你左轉以後的方向是同向?）答：是的，當
      時我左轉後是先停紅燈，然後原告從我的後方闖紅燈通過
      祥和路133巷與祥和路交岔路口」等語以及違規地點地圖
      （見本院卷第49-55頁），核與本件舉發經過依舉發機關1
      09年8月5日中市警雅分交字第1090022779號、109年10月7
      日中市警雅分交字第1090036173號函復說明及員警職務報
      告略以：「經重新檢視旨揭車輛於109年6月28日22時59分
      由西向東行經潭子區祥和路與民生街口此時執勤員警尾行
      於後，見號誌為紅燈該車逕予穿越祥和路133巷路口直行
      ，闖紅燈違規事實明確」、「警方於109年6月28日22時56
      分18秒(左轉)行經臺中市潭子區祥和路民生街口，經路口
      監視器畫面顯見祥和路燈號為紅燈，蔡員於祥和路133巷
      口紅燈直行，警方行駛於普重機789-GQV後方，因而將其
      攔下製單告發」及「經重新檢視旨揭車輛由西向東行經潭
      子區祥和路與民生街口，在109年6月28日22時59分執勤員
      警巡邏尾行於後，該車行駛至祥和路133巷路口，號誌為
      紅燈逕予穿越，闖紅燈違規事實明確，惟違規路段應更正
      為祥和路與祥和路133巷，建請貴處協助更正」等情相符
      （見原審卷第59頁至反面頁、第頁69）。即知本件係員警
      當場攔查原告，舉發原告騎乘系爭車輛闖紅燈之違規行為
      ，而員警目擊現場之違規情事，係原告騎車沿祥和路行駛
      至祥和路133巷口，遇紅燈號誌未停等，繼續前行進入路
      口，適逢員警執行勤務當場所眼見，遂攔停稽查原告且製
      單舉發，亦有舉發通知單（見原審卷第53頁）在卷可按。
    ⒉再者，該路口醒目位置均已設置燈光號誌，舉發員警左轉
      後面對祥和路與祥和路133巷口，其前方視野清晰，得清
      楚判斷路口行向號誌之變換過程與原告騎車之行向，客觀
      上應無誤判之虞，而證人林宜芳為依法執行職務之警員，
      以證人身分到庭具結作證，尤係以刑事責任擔保其證言之
      真實性，在本件交通裁決事件中，具有證人適格，況遍查
      卷內資料，猶無任何積極證據堪以證明該證人之前開陳述
      係屬虛偽不實，亦無何足以令人懷疑該證人之證述為不可
      採之品格證據證存在，是認證人前揭所證，確屬實情。依
      上開說明，員警當場認原告有闖紅燈之違規事實為可信。
    ⒊原告另主張員警無提出照片或影片證明我有闖紅燈云云，
      惟經證人即舉發員警到庭證述：「（問：你當時警車有無
      拍攝行車紀錄器闖紅燈的現場?）答：有，來我們就繼續
      巡邏了，檔案就洗掉了。」、「（問：原告提起訴訟，檔
      案有洗掉就沒有物理證據?）答：對，我沒有備份是我的
      疏失，但闖紅燈瞬間是稍縱即逝，我是親眼看到原告闖紅
      燈的，當時我們是要繼續執行勤務，所以沒有辦法立即備
      份檔案。」、「（問：本件有無調取街口或是超商的監視
      器錄影畫面影像，足以證明原告確實有闖紅燈的事實? ）
      答：沒有。路口監視器剛好壞掉在修」等語，可知本件雖
      依舉發機關員警之「目睹」為憑，然依道路交通管理處罰
      條例第4 條第2 項規定：「駕駛人駕駛車輛或行人在道路
      上，應遵守道路交通標誌、標線、號誌之指示、警告、禁
      制規定，並服從執行交通勤務之警察或依法令執行指揮交
      通及交通稽查任務人員之指揮。」，足見警察係屬道路交
      通事件之執行機關。警察既屬執勤機關，故其依據執勤當
      場觀察所得，據為交通裁罰之基礎，本係國家機關執法之
      具體型態之一，自難貶抑簡化認其係屬員警個人之「目睹
      」而不足採信，此由道路交通管理處罰條例第7 條之2 亦
      規定如有當場不能或不宜攔截之情形，得由執法機關「逕
      行舉發」等情，顯見員警依其「目睹」所視，本得作為裁
      罰之基礎，要無疑義。尤其交通違規之態樣眾多，若干違
      規行為本質上均屬瞬間（例如闖紅燈、違規轉彎、未繫安
      全帶等），客觀上自難要求執法員警採取科學儀器攝錄始
      得舉發，否則即失國家設置交通員警維持交通秩序之目的
      。從而，本件舉發員警目視判斷原告於上開時、地騎乘系
      爭機車有闖紅燈之違規情事，遂予以攔查並舉發違規，洵
      屬有據，故原告上開主張，均無足採。
  ㈣綜上所述，原告違規事證明確，被告依法所為原處分並無違
    誤，原告訴請撤銷，為無理由，應予駁回。
六、本件事證已臻明確，兩造其餘主張及陳述，經核於判決結果
    不生影響，爰不逐一論列，附此敘明。
七、本件第一審裁判費為300 元、發回前上訴審裁判費750 元、
    證人日旅費530 元，應由原告負擔，爰確定訴訟費用額如主
    文第2 項所示。
據上論結，本件原告之訴為無理由，依行政訴訟法第237 條之7
、第98條第1 項前段、第237 條之8 第1 項，判決如主文。
中　　華　　民　　國　　111 　年　　5 　　月　　3 　　日
　　　　　　　　　行政訴訟庭　法　官　楊萬益
以上正本證明與原本無異。
如不服本判決，應於判決送達後20日內，向本院提出上訴狀並表
明上訴理由（原判決所違背之法令及其具體內容或依訴訟資料可
認為原判決有違背法令之具體事實），其未表明上訴理由者，應
於提出上訴後20日內向本院補提理由書（上訴狀及上訴理由書均
須按他造人數附繕本，如未按期補提上理由書，則逕予駁回上訴
），並應繳納上訴裁判費新臺幣750元。
中　　華　　民　　國　　111 　年　　5 　　月　　3 　　日
　　　　　　　　　　　　　　　書記官　林柏名